【裁判字號】    92,台上,3769
【裁判日期】    920710
【裁判案由】    強盜等罪
【裁判全文】
最高法院刑事判決                              九十二年度台上字第三七六九號
    上  訴  人  甲○○
                        （另案在台灣台中監獄台中分監執行中）
右上訴人因強盜等罪案件，經台灣高等法院台中分院中華民國九十二年四月十六日第
二審更審判決（九十一年度上重更(二)字第四六號，起訴案號：台灣台中地方法院檢察
署八十九年度偵緝字第二八０號、八十九年度偵字第六０六六、五八００、六０六七
號），依職權逕送本院審判，視為被告已提起上訴，本院判決如左：
    主  文
原判決撤銷，發回台灣高等法院台中分院。
    理  由
本件原判決認定上訴人甲○○與張連興、賴有財（二人均另案判決）等三人，共同基
於強盜之概括犯意，由張連興提供其所有如原判決附表所示之槍、彈為犯罪工具，先
後施強暴、脅迫使被害人黃慈龍、莊克難、鐘文龍、陳朝陽、黃龍德、林再添、黃子
卿等不能抗拒而取其財物，其中鐘文龍因及時逃脫未遂，而黃龍德則因抗拒當場遭殺
害等情，因而撤銷第一審不當之科刑判決，改判論處上訴人甲○○連續強盜而故意殺
人罪刑，固非無見。
惟按證據雖已調查而其內容尚未明瞭者，即與未經調查無異，如遽行判決，仍屬應於
審判期日調查之證據未予調查，其判決當然違背法令。又刑法上之強盜殺人罪，係結
合犯，須以強盜與殺人兩者之間有犯意聯絡關係為其成立要件。查本件有關被害人黃
龍德部分，上訴人固坦承因遭抗拒始加以殺害，惟否認強押被害人黃龍德上車之目的
在強盜，辯稱：「……我原本要找壹個人，我並不認識被害人，那是人家給我車牌號
碼，結果我上車問他是不是那個人，拉扯間我手上的槍打中被害人……」（見原審更
一審卷第六十七頁），又稱：「我一上車，跟他講話，他很緊張，拉扯間打到，我要
找一個人，結果找錯人，是有人跟我講車牌號碼，我與張連興、賴有財在一起，我是
要找一個人，我上一條官司，有些不是我做的，但是都牽到我這裡，我要去找這個人
，我是要找人，張連興與賴有財是要搶車、搶錢，我要找人沒有告訴他們，我有鎖定
這部車子；車牌是之前人家跟我講了，我們等了一個多小時，車子就開出來了」（見
原審更二審卷第五十三頁），且共同被告張連興亦供稱：「我確實只是要去搶車，這
目標是甲○○找的，……原本我已找好目標了，我當時不曉得甲○○在想什麼……」
，又稱：「他只說南部有一個仇人，但我不知道是黃龍德」、「……黃龍德的部分，
本來是在高爾夫球場等另一輛車，但是甲○○不喜歡那輛車，才找上黃龍德這部車…
…」（見一審卷第七十二、七十三頁及第二七一頁），又共同被告賴有財亦供稱：「
是甲○○有記下車號說要到那邊等」「我也不知道（為何要搶那部車），當時他也沒
有說清楚，在高爾夫球場有很多新型的賓士車，我也不知道他為何指定要那部，當時
他找我出去時，只說要找壹個人，我也不知道他要做什麼」「（如果要找那個人，你
們怎麼會知道當天那個人會去高爾夫球場？）我也不知道，那天他就說要那部車」、
「他只說他之前被關的那案件是被陷害的，所以當他從花蓮監獄逃出來後就說要找那
個人，但他並沒有說那個人是誰……」（見原審更一審卷第六十三、六十五頁），如
屬不虛；則上訴人指定要搶被害人黃龍德之賓士車，目的究竟在尋仇或強盜，即鐃有
研求之餘地，本件關於被害人黃龍德部分，當時何以會指定該車，共同被告張連興找
到的目標，上訴人何以不要，上訴人等在現場等候多久，其間有無其他賓士車經過，
是否事先已鎖定黃龍德座車，原因為何？經過又如何？凡此均攸關死刑重典，自有深
入調查細心勾稽，以資審認之必要，原審遽行判決，即有依法應調查之證據未予調查
之違誤。以上為本院得依職權調查之事項，應認原判決仍有撤銷發回更審之原因。
據上論結，應依刑事訴訟法第三百九十七條、第四百零一條，判決如主文。
中      華      民      國    九十二    年      七      月      十      日
                              最高法院刑事第十一庭
                                  審判長法官  呂  潮  澤
                                        法官  白  文  漳
                                        法官  陳  世  雄
                                        法官  孫  增  同
                                        法官  林  開  任
      右正本證明與原本無異
                                              書  記  官
中      華      民      國    九十二    年      七      月     十五     日
                                                                       Ｋ


司法院資訊處製作；財團法人民間司法改革基金會備份。
